【裁判字號】    97,交抗,186
【裁判日期】    970911
【裁判案由】    聲明異議
【裁判全文】
臺灣高等法院臺南分院交通事件裁定     97年度交抗字第186號
抗  告  人
即受處分人  甲○○
上列抗告人因違反道路交通管理處罰條例案件，不服臺灣臺南地
方法院中華民國97年5月30日所為裁定（97年度交聲字第475號）
提起抗告，本院裁定如下：
    主  文
抗告駁回。
    理  由
一、抗告意旨略以：
  (一)抗告人生於民國（下同）28年5月2日，雖年屆69歲，但身體
    猶原健康，以駕車作點小生意收購珠仙果 (豬畢丸)販賣為
    生，如果吊去2年駕照，抗告人將無以營生。
  (二)抗告人若能准免不吊駕照，保證不喝酒誤事，因戒酒對其而
    言並非難事，至於開車更謹慎行之，以維護本人與公眾安全
    。
  (三)抗告人係一向滴酒不沾，這次不幸發生此事，已足供教訓反
    悔萬千，抗告人當日中午喝酒係在1年一度之同鄉會週年慶
    ，在敬酒推辭不掉之情形下喝大約啤酒3、4杯，午後4點佳
    里來電送貨不幸被查獲酒測值為0.25。
  (四)依規定喝酒後之酒測值可有0.02之誤差容許值，按比本人0.
    25扣0.02則為0.23，是在免罰與吊扣駕照範圍內，雖然本人
    在台灣台南地方法院檢察官判緩起訴一年並罰新台幣（下同
    ）1萬元已繳，另違規單2,700元也繳，並被記3點違規點數
    ，只要能不被吊扣駕照，本人就如往常賺錢營生，不但心甘
    情願保安，絕無任何異議。為此，請求撤銷原裁定云云。
二、按汽車駕駛人飲用酒類或其他類似物後其吐氣所含酒精濃度
    超過每公升0.25毫克或血液中酒精濃度超過百分之0.05以上
    ，不得駕車，為道路交通安全規則第114條第2款所規定。而
    汽車駕駛人，駕駛汽車經測試檢定有酒精濃度超過規定標準
    情形者，處新臺幣1萬5千元以上6萬元以下罰鍰，並當場移
    置保管該汽車，因而肇事致人受傷者，並吊扣其駕駛執照2
    年，亦為道路交通管理處罰條例第35條第1項第1款所明文。
三、經查：
  (一)本件抗告人於97年1月20日16時23分許，駕駛車號4277-MF自
    用一般小客貨車，於台南縣佳里鎮鎮○里○○路與佳南路口
    交岔處，因酒後駕車肇事經警當場測得其呼氣中酒精濃度高
    達每公升0.25毫克（MG/L）而為警舉發之事實，為抗告人所
    承認，並有台南縣警察局97年1月20日南縣警交字第M000000
    00號舉發違反道路交通管理事件通知單、台灣台南地方法院
    檢察署97年度偵字第4078號緩起訴處分命令通知書及臺灣高
    等法院被告前案紀錄表各1紙在卷可憑，故抗告人飲用酒類
    後，於上開時、地駕駛自小客貨車，經員警測試檢定有酒精
    濃度超過規定標準即吐氣所含酒精濃度每公升0.25毫克之事
    實，即堪認定。而抗告人於飲酒後，曾與人發生交通事故，
    致人受傷，亦有台南縣警察局97年3月4日南縣警交字第M000
    00000號舉發違反道路交通管理事件通知單及台南縣佳里鎮
    調解委員會調解筆錄各1份附卷可參。
  (二)依道路交通管理處罰條例第35條第1項第1款所謂「超過規定
    標準」，係指道路交通安全規則第114條第2款之「飲用酒類
    或其他類似物後其吐氣所含酒精濃度超過每公升0.25毫克或
    血液中酒精濃度超過百分之0.05以上」而言；再按違反道路
    交通管理事件統一裁罰基準表就酒精濃度超過規定標準值訂
    有三級，即酒精濃度超過每公升0.25毫克以上未滿0.4毫克
    、超過每公升0.4毫克以上未滿0.55毫克、超過每公升0.55
    毫克以上；上開第一級是否含0.25毫克，依交通部公路總局
    92年8月12日路監交字第0920031913號函示，係參照刑法第1
    0條規定「稱以上、以下、以內者，俱連本數或本刑計算」
    之精神，應包含本值，亦即經酒精濃度測試超過每公升0.25
    毫克者，即違反上開道路交通管理處罰條例之規定而應受罰
    。是本件抗告人經警以酒精測試器測得吐氣所含酒精成份達
    每公升0.25毫克，即應受罰。至於違反道路交通管理事件統
    一裁罰基準及處理細則第12條第1項第12款規定「行為人駕
    駛汽車經測試檢定，其吐氣所含酒精濃度超過規定之標準值
    未逾每公升0.02毫克，而未嚴重危害交通安全、秩序或發生
    交通事故，且情節輕微，以不舉發為適當者，交通勤務警察
    或依法令執行交通稽查任務人員得對其施以勸導，免予舉發
    。」，自須在「未嚴重危害交通安全、秩序或發生交通事故
    ，且情節輕微」之前提下始有適用，抗告人酒駕肇事致人受
    傷之行為顯與該規定未符，所辯自不足採。再者，道路交通
    管理處罰條例第35條第1項規定「因而肇事致人受傷」，相
    較於同條例第61條第3項「駕駛汽車違反道路交通安全規則
    因而肇事致人受傷」之規定，乃為特別規定，藉以加重對於
    酒後駕車行為之處罰，抗告人之違規行為既已違反道路交通
    管理處罰條例第35條第1項第1款，即應以該規定處罰，而不
    適用同條例第61條第3項，亦即抗告人之違規事實，除受罰
    緩外，並應吊扣駕照駕駛執照2年，而無須再加計違規點數
    。抗告意指所稱已被記3點違規點數，希望能不被吊扣駕駛
    執照云云，即有誤解。
  (三)另對於酒後駕車，同一行為經交通裁決機關裁處罰鍰及吊扣
    駕照，復經檢察官為緩起訴並命向公益團體捐款者，該捐款
    部分係為履行檢察官為緩起訴處分命令，與受刑事處罰無異
    ，自不應再受行政裁罰，法院應撤銷交通裁決機關有關罰鍰
    部分之處分，並為該部分不罰之諭知。是抗告人所支付之緩
    起訴處分金雖僅10,000元，未達道路交通管理處罰條例第92
    條第3項所訂最低罰鍰基準規定（依違反道路交通管理事件
    統一裁罰基準表之規定：小型車駕駛人違反處罰條例第35條
    第1項第1款之規定，其吐氣所含酒精濃度超過每公升0.25毫
    克以上，不到0.4毫克者，應裁處之最低罰鍰為19,500元）
    ，然原處分機關逕以異議人酒精濃度超過規定標準，對抗告
    人裁處罰鍰19,500元，就超過9,500元部分，即有未洽。而
    吊扣駕駛執照24個月及施以道安講習部分，係罰鍰以外對於
    預防再犯之行政罰，乃為抑止酒後駕車之不法行為，維護道
    路交通用路權人之生命、身體之安全法益，依行政罰法第26
    條第1項但書之規定，得裁處之，併此敘明。
四、綜上所述，本件抗告人交通違規之事證明確。原處分機關依
    據道路交通管理處罰條例第35條第1項第1款裁處抗告人罰鍰
    新臺幣19,500元，並吊扣駕駛執照24個月，原審法院以該裁
    罰關於罰鍰10,000元部分撤銷，其餘異議駁回，並就撤銷部
    分，改諭知不罰。本院經核原裁定並無不當或違法。抗告人
    之抗告為無理由，應予駁回。
五、據上論結，應依道路交通案件處理辦法第26條，刑事訴訟法
    第412條，裁定如主文。
中    華    民    國    97    年    9     月    11    日
                  刑事第二庭    審判長法  官  葉居正
                                      法  官  郭千黛
                                      法  官  洪碧雀
以上正本證明與原本無異。
不得再抗告。
                                      書記官  魏芝雯
中    華    民    國    97    年    9     月    12    日


司法院資訊處製作；財團法人民間司法改革基金會備份。
